【裁判字號】    99,易,353
【裁判日期】    991029
【裁判案由】    違反家庭暴力防治法等
【裁判全文】
臺灣花蓮地方法院刑事判決              99年度易字第353號
公  訴  人  臺灣花蓮地方法院檢察署檢察官
被      告  乙○○
上列被告因違反家庭暴力防治法等案件，經檢察官提起公訴（99
年度偵字第3971號），被告於準備程序中就被訴事實為有罪之陳
述，經本院裁定進行簡式審判程序，判決如下：
    主  文
乙○○犯違反保護令罪，處有期徒刑參月，如易科罰金，以新臺
幣壹仟元折算壹日。扣案寶特瓶壹個沒收。
    事實及理由
一、犯罪事實：乙○○為李榖生之子，與李榖生間具有家庭暴力
    防治法第3條第3款之家庭成員關係。乙○○前因飲酒及相處
    問題，對其父甲○○有家暴行為，經臺灣花蓮地方法院依家
    庭暴力防治法規定，於民國99年 6月10日核發99年度司暫家
    護字第40號民事暫時保護令，裁定乙○○不得對甲○○實施
    身體及精神上不法之侵害行為、不得直接或間接對李榖生為
    騷擾、接觸之行為。詎乙○○明知上開保護令諭知其應遵守
    之事項，竟基於違反保護令及恐嚇危害安全之犯意，於99年
    8 月10日18時40分許，飲酒後在花蓮縣花蓮市○○○街10巷6
    號李榖生住處，以「幹你娘」等三字經辱罵其父甲○○、其
    母及其弟丙○○等家人，繼以保特瓶裝滿自購之汽油 300CC
    潑灑在上址庭院，持打火機坐在該處抽煙，並對甲○○及其
    母、弟等家人稱「要燒房子」等足以加害李榖生及其家人生
    命、身體安全之恐嚇言詞，致甲○○及其他家人心生畏懼，
    足生危害於其等生命、身體之安全，以此對甲○○實施精神
    上之不法侵害及騷擾、接觸之行為，而違反台灣花蓮地方法
    院所為之保護令裁定。
二、認定犯罪事之證據：
  (一)被告乙○○於警詢、偵查中及本院準備程序、審理時之自白
    及供述。
  (二)證人丙○○於警詢之證述。
  (三)臺灣花蓮地方法院99年度司暫家護字第40號民事暫時保護令
    、花蓮縣警察局花蓮分局保護令執行紀錄表各1件。
  (四)現場相片8 張。
  (五)扣案寶特瓶1個。
三、論罪科刑：
  (一)按家庭暴力防治法所稱家庭暴力者，謂家庭成員間實施身體
    或精神上不法侵害之行為；又所稱「騷擾」，指任何打擾、
    警告、嘲弄或辱罵他人之言語、動作或製造使人心生畏怖情
    境之行為，家庭暴力防治法第 2條第1、3款分別定有明文。
    被告以三字經辱罵及潑灑汽油於庭院出言恐嚇之行為，足使
    被害人心生畏怖，核屬為騷擾行為與精神上不法侵害之行為
    。核被告所為，係犯家庭暴力防治法第61條第1、2款之違反
    保護令罪及刑法第 305條恐嚇危害安全罪。被告先以三字經
    辱罵，繼之潑灑汽油之恐嚇行為，於同時同地或密切接近之
    時地實行，在時間差距上，難以強行分開，在刑法評價上，
    以視為數個舉動之接續施行，合為包括之一行為予以評價，
    較為合理，而為包括之違反保護令一罪。被告以一個行為同
    時違反保護令之兩項內容，僅構成一個違反保護令罪。又被
    告以一潑灑汽油「要燒房子」之行為，同時恐嚇其父、母及
    其弟丙○○多人，且同時觸犯家庭暴力防治法之違反保護令
    罪及刑法第 305條恐嚇危害安全罪，為想像競合犯，應從一
    重以犯家庭暴力防治法之違反保護令罪處斷。爰審酌被告明
    知本院已核發民事暫時保護令，不得對其父李榖生及家人實
    施身體或精神上之不法侵害行為及不得為騷擾接觸行為，竟
    仍於上揭時、地以三字經辱罵其父李榖生及為恐嚇之不法侵
    害行為，顯然漠視法律，考量其因飲酒及家人相處不睦之犯
    罪動機、目的、手段、所生損害即犯後坦承犯行態度良好等
    一切情狀，量處如主文所示之刑，並諭知易科罰金之折算標
    準，以資懲儆。扣案寶特瓶 1個係被告所有供犯罪所用之物
    ，應依刑法第38條第1項第2款規定宣告沒收。
四、公訴人另以被告因酗酒而犯罪，請求令入相當處所施以禁戒
    處分一節，查被告經本院囑託國軍花蓮醫院鑑定結果：「1.
    綜合李員過去史、成長過程及會談內容顯示，李員主要表現
    為：個性較內向，人際互動能力差，認知能力正常，現實感
    可及衝動控制力則稍差，尤其是使用酒精之後。2.根據起訴
    書及鑑定內容，李員整體精神狀態無異常，案發前及案發當
    時意識清楚，能詳細敘述案發經過，無明顯精神症狀干擾；
    案發雖有使用酒精及多次相關言語及行為暴力的紀錄，但除
    酒精濫用外，李員目前並未符合任何精神科疾病的診斷。而
    案發當時之暴力言行應為李員與李員父母親長期衝突的關係
    及飲酒後「去抑制」導致情緒及行為較不易受控制所致。3.
    建議李員可接受相關專業酒精戒治課程，以改善飲酒狀況，
    降低相關案件再犯率。」，有國軍花蓮總醫院鑑定報告書在
    卷可參。是被告雖因飲酒而多次對家人為侵害及騷擾行為，
    惟其犯罪原因係因與父母親長期衝突關係及飲酒後衝動控制
    力較差所致，難認是平日酗酒習氣所成，且依上開鑑定結果
    ，雖建議被告可接受相關專業酒精戒治課程，以改善飲酒情
    況，惟尚無令入相當處所戒治處分之必要。公訴人認其係酗
    酒成癮，應予禁戒處分，尚嫌速斷，不應准許。
五、依刑事訴訟法第 299條第1項前段、第284條之1、第273條之
    1第1項、第310條之2、第454條第1項，家庭暴力防治法第61
    條第 1款、第2款，刑法第11條前段、第55條、第41條第1項
    前段、第38條第1項第2款，刑法施行法第1條之1，判決如主
    文。
本案經檢察官簡淑如到庭執行職務。
中    華    民    國    99    年    10    月    29    日
                  刑事第二庭    法  官  蔡寶樺
以上正本證明與原本無異。
如不服本判決應於收受送達後10日內向本院提出上訴書狀，並應
敘述具體理由。其未敘述上訴理由者，應於上訴期間屆滿後20日
內向本院補提理由書(均須按他造當事人之人數附繕本)「切勿逕
送上級法院」。告訴人或被害人如對於本判決不服者，應具備理
由請求檢察官上訴，其上訴期間之計算係以檢察官收受判決正本
之日期為準。
中    華    民    國    99    年    10    月    29    日
                                書記官
附錄本判決論罪之法律條文：
家庭暴力防治法第61條：
違反法院依第14條第1 項、第16條第3 項所為之下列裁定者，為
本法所稱違反保護令罪，處3 年以下有期徒刑、拘役或科或併科
新臺幣10萬元以下罰金：
一、禁止實施家庭暴力。
二、禁止騷擾、接觸、跟蹤、通話、通信或其他非必要之聯絡行
    為。
三、遷出住居所。
四、遠離住居所、工作場所、學校或其他特定場所。
五、完成加害人處遇計畫。

司法院資訊處製作；財團法人民間司法改革基金會備份。
